臺灣臺北地方法院民事判決
110年度訴字第3161號
原      告  李秋貴  
            黃李秋冬



共  同
訴訟代理人  張瓊勻律師
複代理人    邱郁仁  
被      告  李文吉  

            李文明  
            李陳福  

            陳秋月  
            王月妤  
            王月姮  
上列當事人間請求分割共有物事件，本院於民國111年4月1日言
詞辯論終結，判決如下：
    主      文
兩造公同共有如附表一所示之不動產，准予按如附表二所示應繼
分比例分割為分別共有。
訴訟費用由兩造按附表二所示比例負擔。
    事實及理由
壹、程序方面：
一、按因不動產之物權或其分割或經界涉訟者，專屬不動產所在
    地之法院管轄，民事訴訟法第10條第1項定有明文。查本件
    原告請求分割兩造公同共有如附表一所示之土地（下稱系爭
    不動產），系爭不動產位於本院轄區，依首開規定，本件訴
    訟專屬本院管轄，合先敘明。
二、本件被告經合法通知，均未於最後一次言詞辯論期日到場，
    核無民事訴訟法第386條所列各款情形，爰依原告之聲請，
    由其一造辯論而為判決。
貳、實體方面：
一、原告主張：兩造共同繼承訴外人李義德如附表一所示之土地
    （下稱系爭不動產），並登記為公同共有，每人應繼分如附
    表二所示，兩造就系爭不動產未定有不分割契約，亦無不能
    分割之限制，惟兩造就系爭不動產無法協議分割。為此，爰
    依民法第830條第2規定準用同法第823條第1項、第824條規
    定，請求採原物分割方式分割系爭不動產，分割方法按兩造
    應繼分比例為分別共有等語。並聲明：如主文第1項所示。
二、被告均未於言詞辯論期日到場，亦未提出書狀作任何聲明或
    陳述。　　
三、本院之判斷：　　
  ㈠按分割共有物之訴，須共有人全體參與訴訟，其當事人之適
    格使無欠缺。提起分割共有物之訴，參與分割之當事人，以
    共有人為限。請求分割之共有物，如為不動產，其共有人為
    何人，以及應有部分各為若干，概以土地登記簿登記者為準
    。共有人或第三人縱對土地登記簿上記載之共有人或應有部
    分有所爭執，而另以訴訟處理，該訴訟之法律關係並非分割
    共有物訴訟所據之先決問題。此有最高法院67年台上字第31
    31號判例要旨、101年度台抗字第224號裁判意旨、88年度台
    上字第1051號裁判意旨可資參照。
　㈡次按繼承人得隨時請求分割遺產，但法律另有規定或契約另
    有訂定者，不在此限，民法第1164條定有明文。各共有人，
    除法令另有規定外，得隨時請求分割共有物。但因物之使用
    目的不能分割或契約訂有不分割之期限者，不在此限；又按
    公同共有物之分割，除法律另有規定外，準用關於共有物分
    割之規定；共有物之分割，依共有人協議之方法行之。分割
    之方法不能協議決定，或於協議決定後因消滅時效完成經共
    有人拒絕履行者，法院得因任何共有人之請求，命為下列之
    分配：1、以原物分配於各共有人。但各共有人均受原物之
    分配顯有困難者，得將原物分配於部分共有人。2、原物分
    配顯有困難時，得變賣共有物，以價金分配於各共有人；或
    以原物之一部分分配於各共有人，他部分變賣，以價金分配
    於各共有人。以原物為分配時，如共有人中有未受分配，或
    不能按其應有部分受分配者，得以金錢補償之。以原物為分
    配時，因共有人之利益或其他必要情形，得就共有物之一部
    分仍維持共有，民法第823條第1項、第830條第2項、第824
    條第1項至第4項分別定有明文。
　㈢原告主張兩造為李義德之繼承人，李義德死亡後遺有系爭不
    動產之遺產，現仍登記為兩造公同共有，而兩造間就系爭不
    動產並未定有不能分割之契約，且依系爭不動產之使用目的
    或法令亦非不能分割，兩造就分割之方法不能達成協議，應
    按如附表二所示潛在應有部分比例分割為分別共有等情，業
    據其提出繼承系統表、戶籍謄本、系爭不動產土地登記第一
    類謄本等件為憑（見店司調字卷第19至284頁）。查：
　⒈依原告提出之繼承系統表記載，被繼承人李義德之繼承人除
    兩造外，雖尚有一「長女」，惟依新北○○○○○○○○調閱李義歷
    次遷徙戶籍資料，均查無其長女之戶籍資料記載，此有原告
    提出之新北○○○○○○○○110年1月29日新北板戶字第1105701094
    號函可證（見本院卷第39至40頁），並經本院依職權調閱新
    北市新店地政事務所110年新登字第19040號申請卷宗核閱屬
    實，則李義德生前是否育有長女，尚屬可疑。而原告主張李
    義德長女尚未報登記戶口即死亡，由生母李陳純依當時子女
    出生情形申報原告李秋貴為三女、黃李秋冬為四女、被告陳
    秋月為次女乙節，均未據被告具狀爭執否認，本院綜合上情
    ，原告主張李義德「長女」已不存在乙詞，堪可採信。系爭
    不動產目前登記之共有人為原告2人、被告李文吉、李文明
    、李陳福、陳秋月、王月妤、王月姮等6人，有系爭不動產
    登記第一類謄本可佐（見店司調字卷第45至284頁），是以
    ，原告對被告李文吉等6人提起本件分割共有物之訴，當事
    人適格即無欠缺。又被告對於原告上開主張之事實，均未於
    言詞辯論期日到場爭執，復未提出書狀作何聲明或陳述，堪
    信原告主張為真實。從而，原告訴請法院裁判分割系爭不動
    產，即屬有據。
　⒉再按，裁判分割共有物訴訟，為形式訴訟，其事件本質為非
    訟事件，故法院定共有物之分割方法，應斟酌當事人之聲明
    、共有物之性質、經濟效用及全體共有人之利益等公平決之
    ，並不受當事人聲明之拘束。本院斟酌系爭不動產之性質、
    經濟效用及全體共有人之利益，認為如附表一所示之系爭不
    動產，並無原物分配顯有困難之情形，亦無不公平之情形，
    且被告對分割方法亦未提出任何爭執，原告主張依兩造就系
    爭不動產按附表二所示應繼分比例分割為分別共有，應屬適
    當公允，爰判決如主文第1項所示。
四、綜上所述，本件原告依民法第830條第2規定準用同法第823
    條第1項、第824條規定，訴請本院就系爭不動產予以裁判分
    割，於法有據且適當，應予准許，爰就系爭不動產所有權之
    分割方案諭知如主文第1項所示。
五、末按因共有物分割事件涉訟，由敗訴當事人負擔訴訟費用顯
    失公平者，法院得酌量情形，命勝訴之當事人負擔其一部，
    民事訴訟法第80條之1設有規定。本件為共有物分割事件，
    在性質上並無訟爭性，縱令兩造互易其地位，裁判結果仍無
    不同，故由敗訴之一造負擔全部費用，顯有失公平，是本院
    酌量兩造之情形，認訴訟費用宜由各共有人按如附表二所示
    之應有部分比例負擔為宜，爰諭知如主文第2項所示。
六、本件判決之基礎已臻明確，兩造其餘攻擊防禦方法及證據，
    經審酌核與本件判決結果不生影響，不再一一論述，附此敘
    明。
七、據上論結，本件原告之訴為有理由。依民事訴訟法第385條
    第1項前段、第80條之1、85條第1項但書，判決如主文。
中　　華　　民　　國　　111 　年　　4 　　月　　29　　日
                  民事第一庭    法　官　熊志強
以上正本係照原本作成。
如對本判決上訴，須於判決送達後20日內向本院提出上訴狀。如
委任律師提起上訴者，應一併繳納上訴審裁判費。
中　　華　　民　　國　　111 　年　　4 　　月　　29　　日
                                書記官　蔡斐雯
　　　　　　　　　　　　　　　　
附表一：被繼承人李義德之遺產
編號 財產名稱 面積平 方公尺 權利範圍 1 新北市○○區○○○段○○○○段0000地號土地 805 3分之1 2 新北市○○區○○○段○○○○段000地號土地 1979 3分之1 3 新北市○○區○○○段○○○段000地號土地 131 20分之1 4 新北市○○區○○○段○○○段000地號土地 1804 20分之1 5 新北市○○區○○○段○○○段000地號土地 39 20分之1 6 新北市○○區○○○段○○○段0地號土地 291 8分之1 7 新北市○○區○○○段○○○段0地號土地 112 20分之1 8 新北市○○區○○○段○○○段000地號土地 1360 3分之1 9 新北市○○區○○○段○○○段000地號土地 1637 3分之1 10 新北市○○區○○○段○○○段000地號土地 287 3分之1 11 新北市○○區○○○段○○○段000地號土地 19 3分之1 12 新北市○○區○○○段○○○段0地號土地 1840 20分之1 13 新北市○○區○○○段○○○段000地號土地 677 20分之1 14 新北市○○區○○○段○○○段0000地號土地 858 3分之1 15 新北市○○區○○○段○○○段0000地號土地 432 3分之1 16 新北市○○區○○○段○○○段0000地號土地 1523 3分之1 17 新北市○○區○○○段○○○段00地號土地 621 20分之1 18 新北市○○區○○○段○○○段0000地號土地 87 20分之1 19 新北市○○區○○○段○○○段0000地號土地 887 3分之1 20 新北市○○區○○○段○○○段0000地號土地 1388 3分之1 21 新北市○○區○○○段○○○段00地號土地 1149 20分之1 22 新北市○○區○○○段○○○段00地號土地 582 8分之1 23 新北市○○區○○○段○○○段00地號土地 2210 8分之1 24 新北市○○區○○○段○○○段0000地號土地 703 8分之1 25 新北市○○區○○○段○○○段0000地號土地 240 8分之1 26 新北市○○區○○○段○○○段0000地號土地 1679 8分之1 27 新北市○○區○○○段○○○段00地號土地 815 8分之1 28 新北市○○區○○○段○○○段0000地號土地 3123 3分之1 29 新北市○○區○○○段○○○段0000地號土地 3821 3分之1 30 新北市○○區○○○段○○○段000地號土地 6256 8分之1 31 新北市○○區○○○段○○○段000地號土地 3414 8分之1 32 新北市○○區○○○段○○○段000地號土地 5383 8分之1 33 新北市○○區○○○段○○○段000地號土地 970 8分之1 34 新北市○○區○○○段○○○段000地號土地 209 8分之1 35 新北市○○區○○○段○○○段000地號土地 1072 8分之1 36 新北市○○區○○○段○○○段000地號土地 393 8分之1 37 新北市○○區○○○段○○○段000地號土地 5810 8分之1 38 新北市○○區○○○段○○○段000地號土地 2580 8分之1 39 新北市○○區○○○段○○○段000地號土地 2076 8分之1 40 新北市○○區○○○段○○○段000地號土地 1241 8分之1 

附表二：兩造應繼分比例
編號 繼承人 應繼分比例 1 李秋貴 7分之1 2 黃李秋冬 7分之1 3 李文吉 7分之1 4 李文明 7分之1 5 李陳福 7分之1 6 陳秋月 7分之1 7 王月妤 14分之1 8 王月姮 14分之1